【裁判字號】    99,重訴,345
【裁判日期】    991109
【裁判案由】    土地所有權移轉登記
【裁判全文】
臺灣士林地方法院民事判決             99年度重訴字第345號
原      告  辛○○
訴訟代理人  張睿文律師
複代理人    溫尹勵律師
被      告  戊○○
訴訟代理人  曾孝賢律師
複代理人    張明維律師
被      告  子○○
            癸○○
            己○○
            壬○○
            甲○○
            丁○○
            乙○○
            庚○○
            丙○○
上列當事人間請求土地所有權移轉登記事件，本院判決如下：
    主      文
原告之訴駁回。
訴訟費用由原告負擔。
    事實及理由
一、原告起訴主張：原告於民國77年6 月間委託訴外人楊公邁及
    蔡正宗向被告戊○○、子○○、癸○○、己○○、壬○○、
    甲○○、丁○○、乙○○、庚○○、丙○○購買其等所公同
    共有坐落於臺北市○○區○○段一小段206 地號、二小段3
    地號等87筆土地，面積總計71,541坪，其中部分如附表所示
    48筆土地為農業用地因受限於當時法令僅能登記予自耕農，
    故與被告戊○○間締結信託登記契約，暫登記予被告戊○○
    之名義。嗣因法令修訂解除了上開限制，原告乃請求被告戊
    ○○移轉如附表所示之48筆土地，詎被告戊○○否認與原告
    間有上開約定，且訴外人林家貞更誣指如附表所示48筆土地
    為被告戊○○所有，為此，基於兩造間的買賣契約，先位聲
    明請求：被告應共同將如附表所示之48筆土地移轉所有權登
    記予原告。惟若法院認為如附表所示之土地原非被告公同共
    有之財產，亦基於與被告戊○○間的信託登記契約關係，備
    位聲明請求：被告應將如附表所示之48筆土地移轉登記予原
    告。
二、按當事人適格，係指當事人就具體特定之訴訟，得以自己之
    名義為原告或被告，而受為訴訟標的法律關係之本案判決之
    資格。而於給付之訴，係指原告主張其為訴訟標的法律關係
    之權利主體，他造為訴訟標的法律關係之義務主體，其當事
    人始為適格，最高法院93年度台上字第382 號裁判意旨，可
    供參照。又民法第167 條所稱之代理權，與同法第531 條所
    稱之處理權，迥不相同，若僅授予處理權而未授予代理權，
    受任人法律行為的效力，並不及於委任人，故委任人自非受
    任人與他人法律行為的權利義務主體。
三、本件原告於起訴時，即陳稱關於系爭買賣契約，係委託楊公
    邁及蔡正宗與被告締結，且該二人並未使用原告的名義買受
    ，故依法系爭買賣契約締結的效力並不及於原告。則原告以
    其為該買賣法律關係的權利義務主體並向被告為請求，揆諸
    上揭裁判意旨，原告之請求顯屬當事人不適格。其訴在法律
    上既顯無理由，爰依民事訴訟法第249 條第2項 之規定，不
    經言詞辯論，逕以判決駁回之。
據上論結，原告之訴為無理由，依民事訴訟法第78條，判決如主
文。
中    華    民    國    99    年    11    月    9     日
                  民事第一庭  法  官  古振暉
以上正本證明與原本無異。
如對本判決上訴，應於判決送達後20日內向本院提出上訴狀；若
委任律師提起上訴者，應一併繳納上訴審裁判費，否則本院得不
命補正逕行駁回上訴。
中    華    民    國    99    年    11    月    9     日
                              書記官  姜貴泰

司法院資訊處製作；財團法人民間司法改革基金會備份。
